臺北高等行政法院判決
　　　　　　　　　　　　　　　　　　　95年度訴字第2254號
　　　　　　　　　　　　　　　.
原　　　告　聲寶股份有限公司
代　表　人　甲○○
訴訟代理人　羅子武律師
被　　　告　臺北縣政府稅捐稽徵處
代　表　人　乙○○處長）住同.
訴訟代理人　丙○○
　　　　　　丁○○
上列當事人間因地價稅事件，原告不服臺北縣政府中華民國95年
5 月5 日北府訴決字第0940655383號（案號：00000000）訴願決
定，提起行政訴訟。本院判決如下：
    主  文
訴願決定及原處分均撤銷。
訴訟費用由被告負擔。
　　事  實
一、事實概要：緣原告所有工廠土城三廠坐落土城市○○段719
    、740 、741 、742 地號等4 筆土地（民國《下同》91年12
    月3 日重測，其重測前地號及土地合併狀況詳如附表，下稱
    系爭土地），其中面積11,924平方公尺原經核准依土地稅法
    第18條第1 項第1 款工業用地稅率課徵地價稅。嗣被告於93
    年清查工業用地使用情形時，發現原告於89年12月21日因歇
    業已註銷工廠登記證，原告雖於同年度將原廠地之部分土地
    面積（6,641 平方公尺）出租與持有工廠登記之詮寶光電股
    份有限公司土城廠（下稱詮寶公司土城廠）繼續作工廠使用
    ，該部分面積核與財政部81年8 月21日台財稅字第81030371
    9 號函釋可繼續適用特別稅率課徵地價稅之意旨相符，惟餘
    5,283 平方公尺土地面積之使用情形不符合按工業用地稅率
    課徵之規定，而原告未依土地稅法施行細則第15條規定，於
    按工業用地稅率課徵地價稅之原因、事實消滅時30日內向被
    告申報改按一般用地稅率計徵地價稅，被告以其違反土地稅
    法第41條及前揭土地稅法施行細則第15條規定，將系爭土地
    之部分土地面積（5,283 平方公尺）依稅捐稽徵法第21條第
    1 項第2 款及土地稅法第54條第1 項第1 款規定，追補系爭
    土地90年至92年按工業用地稅率與一般用地稅率課徵之地價
    稅差額總額新臺幣（下同）2,857,907 元（90年補徵114,63
    6 元，91年補徵744,970 元，92年補徵972,301 元）。嗣於
    另案移罰審理違章時發現原補徵之稅額計算錯誤，乃重新核
    算應補徵地價稅總額為2,642,456 元，並按3 倍罰鍰計7,92
    7,300 元（計至百元為止）。原告不服，申請復查，經復查
    決定：「原核定合併補徵90年至92年地價稅總額變更為2,64
    2,456 元，餘復查駁回」。原告不服，提起訴願，案經訴願
    決定以：「一、有關於補徵90至92年地價稅部分，訴願駁回
    。二、有關於地價稅罰鍰部分，原處分撤銷，由原處分機關
    另為適法之處分」，原告對於補徵90至92年地價稅部分，仍
    表不服，遂提起本件行政訴訟。
二、兩造聲明：
  (一)原告聲明：1.對原告補徵90年至92年地價稅差額之課稅處分
                、復查決定及訴願決定均撤銷。
              2.訴訟費用由被告負擔。
  (二)被告聲明：1.撤銷復查決定關於合併補徵90至92年地價稅總
                額超過新臺幣2,222,675 元部分，原告其餘之
                訴駁回。
              2.訴訟費由原告負擔。
三、兩造之爭點：
　(一)原告主張之理由：
    1.被告所採財政部68年9 月14日台財稅第36472 號函釋，應
      有違土地稅法第18條第1 項規定及實質課稅原則之適用，
      不得適用：
      (1)按租稅之課徵，在「租稅法定主義」之下，應以具備課
        稅構成要件為前提。而認定課稅構成要成及就租稅法之
        解釋上，如發生法律形式、名義或外觀（即形式上存在
        之事實），與真實之事實、實態或經濟負擔（即事實上
        存在之事實）有所不同時，則租稅課稅之基礎應依事實
        上存在之實質為斷，此即為租稅法學上通稱之「實質課
        稅原則」。「按租稅法所重視者，應為足以表徵納稅能
        力之實質的經濟事實，而非其外觀之法律行為或形式上
        之登記事項，對實質上相同經濟活動所產生之相同經濟
        利益，應課以相同之租稅，始符合租稅法律主義之內涵
        及當然趨勢。職是之故，有關課徵租稅構成要件事實之
        判斷及認定，自亦應以其實質上經濟事實關係及所產生
        之實質經濟利益為準，而非以形式外觀為準，否則勢將
        造成鼓勵投機或規避稅法之適用，無以實現租稅公平之
        基本理念及要求。」行政法院86年判字第87號判決意旨
        可稽。
      (2)查被告所依之財政部81年8 月21日台財稅第000000000
        號及94年4 月15日台財稅字第09404523640 號函釋意旨
        ，係採實際課稅原則，作為認定課徵工業用地之稅率情
        形，又採財政部68年9 月14日台財稅第36472 號函釋意
        旨，認為工業用地稅率課徵地價稅之適用，應以工業主
        管機關之認定為準，二者在適用上，似有矛盾情事；且
        工業用地稅率之適用，應以土地稅法第18條第1 項第1
        款規定，作為認定標準，而非以工業主管機關核定為準
        ，是以，財政部68年9 月14日台財稅第36472 號函釋違
        反土地稅法第18條第1 項規定及實質課稅原則之適用，
        不得適用。
    2.次按，土地直接供工業用地，應按千分之10計徵地價稅，
      是土地稅法第18條所規定工業用地之地價稅核課之租稅構
      成要件，而非採用土地稅法於徵稽程序章節中規範之第41
      條及土地稅法施行細則第14條之內容，因此，訴願理由表
      示，工業用地之地價稅得適用特別稅率，其要件約有(一)須
      為工業用地，其範圍依本法施行細則第13條第1 款之所定
      。(二)須供事業直接使用且按目的事業主管機關核定規劃使
      用。(三)事業需為生產事業。(四)須經申請云云，應有違租稅
      法定主義之意旨。又土地稅法施行細則第15條，係規定適
      用特別稅率之原因、事實消滅時，土地所有權人應於30日
      內向主管稽徵機關申請，未於限期內申報者，依土地法第
      54條第1 項第1 款規定辦理。而土地法第54條第1 項第1
      款規定，納稅義務人藉變更、隱匿地目等則或於減免地價
      稅或田賦之原因、事實消滅時，未向主管稽徵機關申報者
      ，應處短匿稅額3 倍之罰鍰。因此，倘土地使用之情況，
      並非為適用特別稅率之原因、事實消滅之情況，而是基於
      相同之工業用地續為使用情形，即應仍有土地稅法第18條
      第1 項第1 款以工業用地稅率課徵地價稅之適用；蓋如此
      即與土地稅法施行細則第15條，所謂適用特別稅率之原因
      、事實消滅，及土地法第54條第1 項第1 款規定，納稅義
      務人於減免地價稅之原因、事實消滅時，未向主管稽徵機
      關申報等情事，迥然不同，因此，訴願理由認定原告未依
      土地稅法施行細則第15條規定，於30日內向主管稽徵機關
      申報，乃係違反法律賦予原告協力之義務云云，依前所述
      ，本件既無土地稅法施行細則第15條之適用，當無協力義
      務違反效果適用之問題。併予敘明。
    3.又訴願理由第2 點說明，原告係因其所有土地適用特別稅
      率之原因、事實既已消滅，而未依規定辦理，故而補徵稅
      額，應屬有據云云，然又於訴願理由第4 點陳述，本件之
      爭點厥在於系爭土地由詮寶公司使用之總面積究竟為何等
      語，顯然前後意思不一，其所持理由之論述，亦有矛盾，
      應不足採。
    4.被告認定原告所有系爭土地，原核准按工業用地稅率課徵
      地價稅，然原告於89年12月21日因歇業註銷工廠登記證，
      其廠地總面積11,924平方公尺中之6,641 平方公尺之廠地
      於同一年度出租予取得工廠登記證之銓寶公司使用，適用
      工業用地稅率課徵地價稅：
      (1)系爭土地由原告關係企業（即銓寶公司）使用之情形，
        有照片附以圖說說明清楚；且銓寶公司除使用原告原有
        之系爭土地面積外，還另向他人租用廠房，足證系爭土
        地全部，係由銓寶公司為工廠使用無誤，否則，何需由
        銓寶公司向他人租用廠房。又被告已自承未進入系爭土
        地內查看，故其所謂2 次前往現場勘查，系爭土地僅部
        分面積供銓寶公司使用云云，應不足信。
      (2)查原告之系爭土地上之工廠登記，雖於89年12月21日因
        歇業註銷，惟於同一工廠地址之全部範圍，即11,924平
        方公尺之面積全部，則續由原告之關係企業，即銓寶公
        司使用，此一事實，除銓寶公司之工廠登記證上所載之
        廠址門牌號碼與原告，皆記載為臺北縣土城市○○路55
        號可以為證外，2 間公司之工廠使用範圍，確屬一致，
        惟被告並未詳查究有無一致，擅予補徵稅款並處罰鍰，
        應有違誤。
      (3)次查，被告一面肯定銓寶公司於系爭土地上續為工業使
        用而仍享工業用地稅率課徵地價稅，另一面卻對於屬原
        告之關係企業，即銓寶公司使用之工廠總面積，係已有
        建築物明顯標示使用範圍，且此一使用總面積係承受原
        告原有使用之建物及面積乙節，未為實地勘驗，徒憑書
        面資料，當有錯誤。況且，對僅有一扇大門之工廠而言
        ，銓寶公司之使用與原告之使用，並無不同，倘有不一
        致之認定，豈與客觀之事實有違，顯有違前揭實質課稅
        原則之法理及認定。
      (4)是以，系爭土地仍由銓寶公司為工業使用，即與減免地
        價稅之原因、事實消滅不同，當無向主管稽徵機關申報
        之理，故而無土地稅法施行細則第15條、土地稅法第54
        條第1 項第1 款之適用，被告以此作為課處原告之依據
        ，應屬違誤。
    5.另有關被告主張上述廠地總面積11,924平方公尺中之5,28
      3 平方公尺未依規定申報，違反土地稅法規定部分，原告
      主張此未登記之土地部分仍為工廠使用，經兩造於96年3
      月29日現場勘驗，按勘查記錄結果，說明如后：
      (1)系爭740地號土地：
        全部面積確為工廠使用，雖有部分面積是充作機房、走
        道、污水池，但此等設備、設施，亦屬工廠之一部分，
        仍屬為工廠使用之面積；另約2 坪土地是位於原告廠房
        外之面積，且供市○○○○○道使用，而此等事實亦應
        符合土地稅法第18條第3 項及第6 條規定，而應免予課
        徵地價稅。
      (2)系爭741地號土地：
        此筆土地係由工廠區內圍牆所占用，當然屬工廠使用之
        情事。被告雖未言明，但對此說明，應無疑義。
      (3)系爭742地號土地：
        被告同意此筆地號與原告96年3 月7 日補充狀所檢附
          之照片相符，足證此筆土地確為工廠使用。
        檢附本地號所在之B 廠房之建築物使用執照，其主要
          用途記載「廠房」，故亦足證明為工廠之用。
        按土地稅法第18條第1 項規定所謂「未按目的事業主
          管機關核定規劃使用」，應是指已申請並經核定之使
          用目的，與實際使用之情形不一致之意，且符合實質
          課稅原則之精神；但未向主管機關申請，而主管機關
          未有核定規劃之情形時，即應無此條項之適用，被告
          以此地號土地上B 棟廠房因超出登記範圍，屬違規使
          用，而無土地稅法第18條按千分之10稅率計徵地價稅
          之適用云云，應有錯誤。
        次按，倘工業用地於註銷工廠登記後有出租行為，如
          經查明仍符合工業用地有關規定，應准繼續適用工業
          用地稅率課徵地價稅，財政部81年8 月21日台財稅第
          000000000 號函釋意旨可稽，且土地直接供工業用地
          ，應按千分之10計徵地價稅，是土地稅法第18條所規
          定工業用地之地價稅核課之租稅構成要件，而非採用
          土地稅法於徵稽程序章節中規範之第41條及土地稅法
          施行細則第14條之內容，如此認定，方符租稅法定主
          義及實質課稅原則之精神。所以，被告以有無違規使
          用，作為得否適用優惠稅率之標準，應有誤會。
      (4)系爭719地號土地：
        此地號土地全部為道路使用，且位於廠外，並離原告公
        司近有數里之遙，此等事實，足證被告之認定已有嚴重
        瑕疵，此部分之土地應全部剔除，不得作為課徵地價稅
        之客體；至於被告未先予剔除，而納入計算可繼續按工
        業用地稅率課徵地價稅之比例，並無法律依據，而與行
        政救濟不利益變更禁止無涉。
      (5)綜上，原告現在為工廠使用之土地地號及面積，應扣除
        719 地號（重測前為200-5 地號；且此筆地號之土地面
        積，於200-5 地號時為975 平方公尺；於719 地號時為
        966.23平方公尺）後，尚有741 地號（重測前為205-1
        ）、740 地號（重測前為204-3 地號、204-4 地號，且
        有合併）、742 地號（重測前為198-6 地號、202 地號
        、204-1 地號、205 地號、206 地號、214-12地號、21
        5-6 地號、204 地號，且有合併），再計算此等土地面
        積，方為正確，但前述情形，非但與被告記載不同，且
        與被告認定為工廠使用面積亦不同。為此，提供90年之
        投影片與94年之地籍資料相對照，以證明原告所述新舊
        地號比照資料為真正，亦可證明全部皆為工廠使用；但
        確實之新舊地號對照及面積為何，倘本院認為對本案重
        要者，懇請函命所轄地政機關詳為說明，並提供相關資
        料，以茲為憑。
  (二)被告主張之理由：
    1.原告主張土地使用之情況，並非為適用特別稅率之原因、
      事實消滅之情況，而是基於相同之工業用地續為使用情形
      ，即應仍有土地稅法第18條第1項第1款以工業用地稅率課
      徵地價稅之適用云云，按財政部68年9 月14日台財稅第36
      472 號函釋略以：「土地稅法第18條規定，工業用地按千
      分之10計徵地價稅，但未按核定規劃使用者不適用之。至
      於是否已按核定規劃開始使用，應由工業興辦人或土地所
      有權人，向工業主管機關取證，稽徵機關憑以按特別稅率
      課徵地價稅。．．．」，是以，土地之使用情況是否係基
      於相同之工業用地續為使用，而仍有按工業用地稅率課徵
      地價稅之適用，自應以工業主管機關之認定並經向稽徵機
      關重新申請為準，並非由原告自行認定其繼續有依土地稅
      法第18條第1 項第1 款按工業用地稅率課徵地價稅之適用
      ，是以原告主張財政部68年9 月14日台財稅第36472 號函
      釋不得適用云云，核無可採。
    2.原告又主張其工廠登記證雖於89年12月21日註銷，惟同一
      工廠地址之全部範圍，即11,924平方公尺之面積全部，續
      由原告之關係企業銓寶公司使用，此一事實，除銓寶公司
      之工廠登記證上所載之廠址門牌號碼與原告公司皆記載為
      土城市○○路55號可以為證外，2 間公司之工廠使用範圍
      確屬一致云云，查原告與銓寶公司經工業主管機關所核發
      之工廠登記證其記載之內容並不相同，且銓寶公司工廠登
      記證之核發係工業主管機關之之職掌，如銓寶公司對於工
      業主管機關核發之工廠登記證所認定之廠地總面積不服，
      自應向工業主管機關申覆，且工業用地是否已按核定規劃
      開始使用，並非僅以廠址為認定之標準，是以，原告主張
      ，亦無可採。
    3.另原告主張系爭土地現由銓寶公司使用之總面積為何？有
      無與原告原使用之總面積一致，應赴現場勘查云云：
      (1)查本件原告工廠土城三廠所坐落之系爭土地（重測前地
　　　　號分別為200-5 、204-3 、205-1 、202 ），原經工業
      　主管機關核准之廠地總面積為11,924平方公尺，而承租
      　人銓寶公司土城廠經工業主管機關核准之廠地總面積則
      　為6,641 平方公尺，是系爭土地剩餘面積5,283 平方公
      　尺，因未經工業主管機關認定已按核定規劃使用，並不
      　適用工業用地特別稅率。是以，被告遂依系爭土地91年
      　重測前後之本地號4 筆及合併入本地號之相關地號8 筆
      　（計有重測前地號：大安寮段大安寮小段198-6 、200-
      　5 本地號、202 本地號、204 、204-1 、204-3 本地號
      　、204-4 、205 、205-1 本地號、206 、214-12、215-
      　6 地號等12筆），按銓寶公司土城廠經工業主管機關核
      　定之廠地總面積6,641 平方公尺占原告原工廠登記證核
      　准之廠地總面積11,924平方公尺之比例，分算上開12筆
      　土地可繼續按工業用地稅率課徵地價稅之比例為55.69
      　％（6,641 平方公尺÷11,924平方公尺＝55.69 ％），
      　另應改按一般用地稅率課徵地價稅之比率則為44.31 ％
      　（5,283 平方公尺÷11,924平方公尺＝44.31 ％），合
      　先敘明。
    　(2)本件系爭土地經被告於96年3 月29日會同原告之訴訟代
      　理人、地政機關及工業用地主管機關臺北縣政府（建設
      　局）現場勘查結果如下：
　　　　系爭740 地號土地：部分面積作機房、走道、污水池
      　　等使用；部分面積則供廠區○○○路桐花步道使用（
      　　註：會勘當日未測量供桐花步道使用之實際面積－估
      　　約2 坪內）。
      　系爭741 地號土地：位於廠區內圍牆所在處。
        系爭742 地號土地：供A 棟廠房（生產製造）、中庭
          （運輸通道及堆置貨品）、B 棟廠房（含員工宿舍）
          等使用。本地號現況與原告96年3 月7 日補充答辯狀
          所檢附之照片相符。惟其使用情形則與臺北縣政府建
          設局96年3 月22日北府建登字第0960163944號函送之
          銓寶公司土城廠工廠登記資料不符。經查：
          (甲)銓寶公司土城廠申請登記之廠地面積係為土城市○
            ○路55號（土城市○○段894 建號；重測前為土城
            市○○○段大安寮小段1381建號），重測前土地坐
            落土城市○○○段大安寮小段202 、214-12、215-
            6 地號等3 筆土地（重測後地號：系爭742 地號）
            ，是銓寶公司土城廠經目的事業主管機關核准登記
            之廠地面積為上開3 筆土地謄本面積總和6,641 平
            方公尺，另建築物面積係依該址同建號之使用執照
            面積2,639.25平方公尺為登記面積，其餘土地面積
            5,283 平方公尺部分（即原告工廠登記證廠地總面
            積11,924平方公尺－銓寶公司工廠登記證廠地總面
            積6,641 平方公尺＝5,283 平方公尺）並無工廠設
            立登記資料。
          (乙)次查，本地號所在之A 棟廠房，經被告通知原告檢
            附其使用執照或建物權狀影本，原告迄今並未檢附
            前述資料。又會勘後依臺北縣政府建設局96年3 月
            30日北府建登字第0960212497號函通知銓寶公司辦
            理工廠變更登記所示，銓寶公司實際使用廠地及廠
            房範圍與申請登記範圍不符，超出登記範圍部分，
            應依據工廠管理輔導法第16條第2 項規定辦理工廠
            變更登記事宜。
          (丙)基上，本地號土地上B 棟廠房縱有生產製造之事實
            ，核其為違規使用，難謂該違規使用面積部分係符
            合目的事業主管機關核定規劃使用，而有土地稅法
            第18條按千分之10稅率計徵地價稅之適用。
        系爭719 地號土地：
          全部面積均作道路使用（位於廠區外），依土城市公
          所96年4 月3 日北縣土工字第0960009976號函示，其
          使用分區為「乙種工業區」，是被告原認為倘上開土
          地係無償供公共使用，而有土地稅減免規則第9 條前
          段之適用，原告自應依同規則第24條規定提出申請，
          然原告於系爭年度並未提出是項申請，迄93年被告清
          查後始發現該項事實，自無減免之理。惟查上開地號
          係屬「道」地目，依據臺北縣板橋地政事務所96年5
          月28日北縣板地登字第0960008101號函，上開地號於
          60年2 月26日地目變更為「道」，則依土地稅減免規
          則第22條但書第2 款規定，是該地價稅之減免免由土
          地所有權人申請，而係由稽徵機關依通報資料逕行辦
          理，從而原核定將系爭719 地號土地分別以55.69 ％
          比例按工業用地稅率課徵地價稅，另以44.31 ％比例
          改按一般用地稅率課徵地價稅，容有未洽，應變更按
          其持分比例（即5/6 ）予以免徵地價稅。
      (3)經重新核算結果，原處分（即復查決定）核定應合併補
        徵90至92年地價稅總額2,642,456 元應變更為2,222,67
        5 元。是原處分（即復查決定）【按復查決定變更初核
        之補徵地價稅金額，已取代初核，成為原處分】關於合
        併補徵90至92年地價稅總額超過2,222,675 元部分請予
        以撤銷，原告其餘之訴駁回。
    4.再查本件原告土城三廠原核發之工廠登記證所記載之廠地
      總面積為11,924平方公尺（工廠地號：198-6 、206 、20
      2 、204 、204-1 、205 、214-12、215-6 地號等8 筆；
      91年地籍圖重測後逕為合併成系爭742 地號土地1 筆），
      而承租人銓寶公司土城廠經工業主管機關核准之廠地總面
      積則為6,641 平方公尺，是系爭土地剩餘面積5,283 平方
      公尺，因未經工業主管機關認定已按核定規劃使用，並不
      適用工業用地特別稅率。從而原核定係按銓寶公司土城廠
      經工業主管機關核定之廠地總面積6,641 平方公尺占原告
      原工廠登記證核准之廠地總面積11,924平方公尺之比例，
      分算上開12筆土地可繼續按工業用地稅率課徵地價稅之比
      例為55.69 ％（6,641 平方公尺÷11,924平方公尺＝55.6
      9 ％），另應改按一般用地稅率課徵地價稅之比率則為44
      .31％（5,283平方公尺÷11,924平方公尺＝44.31 ％），
      是於將系爭719 地號減免地價稅後並不影響上開比例之認
      定，併予敘明。
    5.綜上所陳，被告依系爭土地91年重測前、後之分割及合併
      情形，按銓寶公司土城廠經工業主管機關核定之廠地總面
      積6,641 平方公尺占原告原工廠登記證核准之廠地總面積
      1,924 平方公尺之比例，分算系爭土地可繼續按工業用地
      稅率課徵地價稅之比例為55.69 ％（6,641 平方公尺÷11
      ,924平方公尺＝55.69 ％），另應改按一般用地稅率課徵
      地價稅之比率則為44.31 ％，尚無違誤。倘若銓寶公司實
      際作工業用地使用之廠地總面積超過其工廠登記證所登記
      之範圍，其超出使用之廠地面積部分，亦應由原告依土地
      稅法第41條規定，向被告提出申請並經被告查明屬實後，
      始有由被告就超出使用之廠地面積部分依財政部相關函釋
      認定可否繼續按工業用地稅率課徵地價稅，然查原告於系
      爭年度（90至92年）並未提出是項申請，迄93年被告清查
      後始發現本件事實，是系爭土地超過工廠登記證所登記範
      圍以外之面積部分，要無追溯認定可按工業用地稅率課徵
      地價稅之餘地。
　　理  由
一、被告代表人原為莊錦順，95年7 月16日變更為乙○○，茲由
    其具狀聲明承受訴訟，核無不合，應予准許。
二、按土地稅法第10條第2 項規定：「本法所稱工業用地，指依
    法核定之工業區土地及政府核准工業或工廠使用之土地；．
    ．．。」；第18條第1 項第1 款規定：「供左列事業直接使
    用之土地，按千分之10計徵地價稅。但未按目的事業主管機
    關核定規劃使用者，不適用之：一、工業用地、礦業用地」
    ；第41條規定：「依第17條及第18條規定，得適用特別稅率
    之用地，土地所有權人應於每年（期）地價稅開徵40日前提
    出申請，逾期申請者，自申請之次年期開始適用。前已核定
    而用途未變更者，以後免再申請。適用特別稅率之原因、事
    實消滅時，應即向主管稽徵機關申報」；第54條第1 項第1
    款規定：「納稅義務人藉變更、隱匿地目等則或於減免地價
    稅或田賦之原因、事實消滅時，未向主管稽徵機關申報者，
    依左列規定辦理：一、逃稅或減輕稅賦者，除追補應納部分
    外，處短匿稅額或賦額3 倍之罰鍰」。又同法施行細則第14
    條第1 項規定：「土地所有權人，申請適用本法第18條特別
    稅率計徵地價稅者，應填具申請書，並依左列規定，向主管
    稽徵機關申請核定之：一、工業用地：應檢附工業主管機關
    核准之使用計畫書圖或工廠設立許可證及建造執照等文件。
    其已開工生產者，應檢附工廠登記證。」準此，工業用地之
    地價稅並非當然可按特別稅率千分之10計徵，除該土地應為
    工業用地外，該用地之使用亦必須同時符合「按目的事業主
    管機關核定規劃使用」之要件，並經依規定提出申請，方有
    按千分之10稅率計徵之適用。至於土地是否「按目的事業主
    管機關核定規劃使用」，則應由土地所有權人或興辦工業人
    ，檢附上述土地稅法施行細則第14條第1 項第1 款所列之文
    件向稅捐稽徵機關申請核定。再按同法施行細則第15條明定
    ：「適用特別稅率之原因、事實消滅時，土地所有權人應於
    30日內向主管稽徵機關申報，未於限期內申報者，依本法第
    54條第1 項第1 款之規定辦理」。土地稅減免規則第9 條規
    定：「無償供公共使用之私有土地，經查明屬實者，在使用
    期間內，地價稅或田賦全免。但其屬建造房屋應保留之空地
    部份，不予免徵。」；第22條第2 款規定：「依第七條至第
    十七條規定申請減免地價稅或田賦者，公有土地應由管理機
    關，私有土地應由所有權人或典權人，造具清冊檢同有關證
    明文件，向直轄市、縣（市）主管稽徵機關為之。但合於下
    列規定者，應由稽徵機關依通報資料逕行辦理或由用地機關
    函請稽徵機關辦理，免由土地所有權人或典權人申請：一、
    ……二、經地目變更為「道」之土地（應根據主管地政機關
    變更登記為「道」之地籍資料辦理）。…」。另按財政部81
    年8 月21日台財稅第000000000 號函釋謂：「××公司於註
    銷工廠登記後，將所有××地號等3 筆經核准按工業用地稅
    率課徵地價稅之土地，租予○○公司使用，如經查明仍符合
    工業用地有關規定，應准繼續適用工業用地稅率課徵地價稅
    。」，乃放寬工業用地之認定，為有利於納稅義務人之解釋
    ，自有拘束下級機關之效力。另財政部94年4 月15日台財稅
    字第09404523640 號函釋進一步解釋，謂：「本部81年8 月
    21日台財稅第000000000 函釋，．．．查該函之案情略為：
    ××公司於77年2 月經註銷工廠登記證後，將原廠地出租○
    ○公司，○○公司旋利用該廠地取得工廠設立許可，並於77
    年6 月取得工廠登記證。本部因考量原土地所有權人之工廠
    登記證雖經註銷，惟承租人於同1 年（期）內，即利用原廠
    地取得主管機關核發之工廠設立許可及工廠登記證，故准予
    繼續適用工業用地，先予敘明。．．．○○公司所有貴縣．
    ．．土地，原經核准按工業用地稅率課徵地價稅，惟經查獲
    於78年間因公司歇業已註銷工廠登記證，土地所有權人未依
    上述規定向貴處申報，迨至80年始出租予××公司使用，核
    其情形與本部前述81年函釋之案情有別，應無該函有關准『
    繼續』適用工業用地稅率課徵地價稅規定之適用。」。再按
    財政部68年9 月14日台財稅第36472 號函釋：「土地稅法第
    18條規定，工業用地統按千分之15（註：現行法改為千分之
    10）計徵地價稅，但未按核定規劃使用者，不適用之。至於
    是否已按核定規劃開始使用，應由工業興辦人或土地所有權
    人，向工業主管機關取證，稽徵機關憑以按特別稅率課徵地
    價稅。．．．」，核屬財政部對於工業用地之認定，本於主
    管機關之地位所為之闡示，尚無違於法律之本旨，本院自得
    予以適用。
三、本件事實概要已如前述，有相關處分卷可憑，堪予認定。原
    告不服，循序提起行政訴訟，主張：原告持有之工廠登記證
    雖於89年12月21日因歇業而經註銷，惟於同一年度已全部出
    租銓寶公司作為工廠使用，銓寶公司亦取得工廠登記證，依
    實質課稅原則及財政部81年8 月21日台財稅第000000000 號
    、94年4 月15日台財稅字第09404523640 號函釋意旨，自得
    續以工業用地優惠稅率課徵地價稅，且使用狀況既無改變，
    即不生土地稅法第54條及土地稅法施行細則第14條第1 項第
    1 款所指減免原因、事實消滅時，應向主管稽徵機關申報之
    問題；又原告以銓寶公司工廠登記證登記之面積與原告原持
    有工廠登記證登記之面積之比例55.69%，及剩餘之44.31%，
    為各筆土地應適用工業用地稅率與一般稅率之面積比例，未
    先扣除被告96年3 月29日勘查現場所發現之供作道路使用之
    719 地號土地面積，再就各筆土地實際使用情形，予以計算
    ，自有違誤。
四、經查，系爭土地原按核定規劃之全數面積11,924平方公尺作
    為工業使用，惟工廠登記證於89年12月21日因歇業而經註銷
    ，此經原告自承屬實。此事實即屬系爭土地未按目的事業主
    管機關核定規劃使用，即應依土地稅法第41條第2 項申報其
    適用優惠稅率之原因、事實消滅，乃本件原告未予申報，依
    同法第54條第1 項第1 款規定，被告自得予以追補稅額。惟
    原告於同一年度將土地出租銓寶公司，銓寶公司並取得工廠
    登記證，登記土地面積為6,641 平方公尺，此有登記資料附
    於原處分卷第25頁可憑。是參照前揭財政部81年8 月21日台
    財稅第000000000 號函釋意旨，就該已取證之6,641 平方公
    尺，自仍得繼續適用工業用地稅率計算地價稅。至超過部分
    ，既未經工業主管機關核定，自非屬工業用地之範圍。原告
    主張系爭土地全數供銓寶公司作為工廠使用，自應按此實際
    使用情形認定為工業用地云云，乃未諳前揭土地稅法暨其施
    行細則之相關規定，土地除需為工業用地外，尚須符合「按
    目的事業主管機關核定規劃使用」之要件，始得適用工業用
    地優惠稅率之意旨。系爭土地超出已取證之6,641 平方公尺
    部分，如確供工廠使用，原告即應先行依土地稅法及前揭財
    政部68年9 月14日台財稅第36472 號函釋辦理，向工業主管
    機關取證，再送請稽徵機關憑以按特別稅率核課，併予敘明
    。
五、惟查，被告認定僅6,641 平方公尺之土地得繼續適用工業用
    地優惠稅率，固屬正確；然其以系爭土地係自本地號4 筆及
    合併入本地號之相關地號8 筆（計有重測前地號：大安寮段
    大安寮小段198-6 、200-5 本地號、202 本地號、204 、20
    4-1 、204-3 本地號、204-4 、205 、205-1 本地號、206
    、214-12、215-6 地號等12筆）重測合併而來，故無法確定
    銓寶公司所取得之工廠登記證核定使用範圍之確定位置，乃
    按銓寶公司與原告所各別持有之工廠登記證登記之面積間之
    比例55.69%，及其餘之44.31%，為各筆土地應適用工業用地
    稅率與一般稅率之面積比例，予以計算一節，經核對銓寶公
    司之工廠登記資料已載明土地坐落土城市○○○段大安段20
    2 、214 之12、215 之6 ，另對照本院卷第94頁所附工廠設
    立許可申請書亦載明設廠地點為相同地號土地，則本件已經
    主管機關核定使用之範圍即屬上開3 筆地號土地，應可確認
    。又系爭土地中之742 地號土地係合併204 、204-1 、205
    、206 、215-6 、214-12、198-6 地號土地，重測前為202
    地號，此有土地標示部資料附於原處分卷第100 頁可憑，足
    認銓寶公司所經核定之工業用地範圍悉在742 地號土地範圍
    之內；其餘719 、740 、741 地號土地則非工業用地。則被
    告自應就742 地號土地中之6,641 平方公尺依工業用地稅率
    計算，其餘部分依一般用地稅率計算，至719 、740 、741
    地號土地自無適用工業用地稅率之可能。乃被告按比例就銓
    寶公司工廠登記證登記範圍以外之719 、740 、741 地號土
    地，割裂適用工業用地稅率與一般用地稅率，於法自有未合
    。原告指摘被告未按各筆土地實際使用情形，予以計算，自
    屬有據。
六、末查，本件於訴訟進行中，兩造會同於96年3 月29日勘查現
    場，發現719 地號土地乃供道路使用，且其地目於60年2 月
    26日即已變更為「道」，此有現場照片、臺北縣板橋地政事
    務所96年5 月28日北縣板地登字第0960008101號函分別附於
    本院卷第87、152 頁可憑。是以，此筆地號土地依土地稅減
    免規則第9 條、第22條但書第2 款規定，被告應逕依通報資
    料辦理減免。被告原處分將此719 地號土地亦按上開比例，
    分別適用工業用地稅率與一般稅率計算，亦有違誤。被告並
    於訴訟中自認原處分有未將719 地號土地依法減免之違誤。
七、綜上，原處分認定可以繼續適用工業用地優惠稅率之土地面
    積6,641 平方公尺，固屬正確；惟被告未予查明此部分土地
    全數坐落系爭土地之742 地號土地之中，僅得將742 地號土
    地中之6,641 平方公尺依工業用地稅率計算，742 地號其餘
    部分及740 、741 地號土地則應依一般用地稅率核課；又未
    查明系爭土地中之719 地號土地為地目經過變更為道之無償
    供公眾使用之土地，應予免徵地價稅等節，是原處分核課之
    稅額自有違誤。訴願決定未予糾正，亦有不當。本件被告雖
    於訴訟中自認原處分有未就719 地號土地予以免徵之違誤，
    據此重新計算合併補徵90至92年地價稅稅額應為2,222,675
    元。惟原處分不僅有此違誤，尚有未按銓寶公司工廠登記證
    實際核定之內容認定工業用地之範圍，將一併影響稅額之計
    算。又地價稅之核計，因所有權人於每一核課區域內擁有地
    價總額若干而適用不同之稅率，此涉及計算之專業，爰由本
    院予以撤銷，著由被告依本判決之見解重新核計正確之稅額
    ，並與原處分比較是否較為有利，而重為處分。
據上論結，本件原告之訴為有理由，爰依行政訴訟法第98條第1
項前段，判決如主文。
中　　華　　民　　國　　96　　年　  11　　月　 15  　 日
                         第四庭審判長法  官　陳  國  成
                                   　法  官　陳　忠  行
                                     法  官　李　玉　卿
上為正本係照原本作成。
如不服本判決，應於送達後20日內，向本院提出上訴狀並表明上
訴理由，如於本判決宣示後送達前提起上訴者，應於判決送達後
20日內補提上訴理由書（須按他造人數附繕本）。
中　　華　　民　　國　　96　  年　  11 　 月　 15　   日
                                     書記官  楊  怡  芳
